【裁判字號】    89,易,2426
【裁判日期】    890929
【裁判案由】    誹謗
【裁判全文】
臺灣高雄地方法院刑事判決                        八十九年度易字第二四二六號
    公  訴  人  臺灣高雄地方法院檢察署檢察官
    被      告  甲○○
    被      告  乙○○
右列被告因誹謗案件，經檢察官提起公訴（八十九年度偵字第四一七五號），本院判
決如左：
    主  文
甲○○、乙○○共同散布文字，指摘足以毀損他人名譽之事，各處有期徒刑參月，如
易科罰金，均以參佰元折算壹日。
    事  實
一、乙○○與甲○○原係夫妻，並在高雄市○○○路四八０號「高匯新興大樓」開設
    「愛心房屋租賃仲介社」，與該大樓住戶管理委員會主任委員丙○○因大樓管理
    委員會之財務問題屢生糾紛，二人竟基於意圖散布於眾之犯意聯絡，由乙○○於
    民國八十九年一月三日，寄發信函予高匯新興大樓四十餘位住戶，指摘「丙○○
    名下無任何不動產，債信極差，其因欠款，遭中國信託商業銀行強停其信用卡」
    ，足以毀損丙○○之名譽。
二、案經丙○○訴請台灣高雄地方法院檢察署檢察官偵查起訴。
    理  由
一、訊據被告乙○○固不否認有寄發記載右揭內容之信函予該大樓四十餘位住戶之行
    為，惟辯稱伊係為維護大樓全體住戶之公益所為，並無誹謗之意云云；被告甲○○則辯稱：寄發信函係被告蔡素年之個人行為，伊事先並不知情，是乙○○自己
    拿伊撰寫之書狀去參考，才會記載與書狀相同內容之信函云云。經查：
（一）高匯新興大樓因成立二管理委員會，被告乙○○與告訴人丙○○各為主任委員
      ，彼此訟爭不斷，被告乙○○因之以上開信函向住戶辭去管理委員之職，此經
      被告蔡素年供陳在卷，然其信函所謂：「丙○○名下無任何不動產，債信極差
      ，其因欠款，遭中國信託商業銀行強停其信用卡」等部分內容，雖經中國信託
      商業銀行陳報屬實，此有該行陳報之客戶綜合資料查詢畫面、消費明細等在卷
      可參，然此等事項與告訴人是否適任管理委員會之主任委員無涉，並非可受公
      評之事，亦與公共利益無關，告訴人果有如被告所稱不依住戶規約提供管理委
      員會之帳冊資料予被告閱覽之情，亦應徇法定程序解決，其逕將此等僅涉私德
      之事散布於眾，顯係基於誹謗之故意為之，被告乙○○所辯顯係卸責之詞，不
      足採信。
（二）被告甲○○與被告乙○○原為夫妻，共同於高匯新興大樓經營「愛心房屋租賃
      仲介社」，業經被告供述在卷，且有照片一張在卷可按。而甲○○因高匯新興
      大樓之雙包主任委員之事，除對告訴人及管理委員會相關人員提起多次刑事訴
      訟（本院八十八年度自字第三五三號、台灣高雄地方法院檢察署八十八年度偵
      字第二六三六九號、八十七年度偵字第二三八一三號、八十八年度偵字第二四
      五０六號）外，又擔任乙○○自訴本件告訴人案件（本院八十八年度自字第二
      七０號）之第二審自訴代理人，此經調閱本院八十八年度自字第三五三號判決
      及台灣高等法院高雄分院八十八年度上易字第二三一八號判決各一份在卷可參
      ，顯見二人雖已離婚，仍就高匯新興大樓管理委員會之事項有密切聯繫與合作
      。而被告甲○○於本院八十八年度自字第三五三號案件之自訴理由（四）狀中
      ，明確記載：「被告（即丙○○）在外債信不良，其因欠款，已遭中國信託銀
      行強制停止使用信用卡」，此有該自訴理由（四）狀附卷可稽，細觀此部分記
      載內容與被告乙○○所寄發之信函如出一轍，若非被告甲○○曾有參與上開信
      函之擬定，豈有內容相符若此之理；況被告甲○○上開自訴案件並未委任被告
      乙○○為代理人，自無寄放書狀之必要，是被告甲○○辯稱伊將上開案件之書
      狀寄放被告乙○○住處，是乙○○自行參考其書狀而撰擬上開信函云云，純屬
      卸責之詞，不足採信，其與被告蔡素年顯有犯意之聯絡。
（三）此外，復有上開信函影本在卷可參，被告二人犯行洵足認定。本件事證明確，
      應依法論科。
二、按刑法第三百十條誹謗罪之成立，固以行為人具有散布於眾之意圖，並有指摘或
    傳述之行為，始足當之，然此所稱之散布於眾，並不以傳播於不特定之多數人為
    限，若係傳播於不特定人或特定之多數人，均屬散布於眾之行為。又指摘他人債
    信極差及信用卡遭停卡事宜，客觀上顯足以對他人名譽造成損害無疑。本件被告
    乙○○、甲○○寄發信函予高匯新興大樓之四十餘位住戶，指摘告訴人之債信極
    差與信用卡停卡事宜，核其所為，係犯刑法第三百十條第二項之加重誹謗罪。被
    告二人間就上開犯行有犯意聯絡及行為之分擔，均為共同正犯。爰審酌被告犯罪
    之動機、目的、手段、品行、智識程度、所生危害及犯罪後之態度等一切情狀，
    量處如主文所示之刑，並諭知易科罰金之折算標準，以資懲儆。
據上論斷，應依刑事訴訟法第二百九十九條第一項前段、刑法第二十八條、第三百十
條第二項、第四十一條、罰金罰鍰提高標準條例第一條前段、第二條，判決如主文。
本案經檢察官周天畏到庭執行職務
中      華      民      國    八十九    年      九      月    二十九    日
                                      臺灣高雄地方法院刑事第三庭
                                          法  官  葉  啟  洲
右正本證明與原本無異。
如不服本判決，應於判決送達後十日內，向本院提出上訴狀。
                                          書記官  盧  雅  婷
中      華      民      國    八十九    年      十      月      六      日
附錄本判決之論罪法條：
刑法第三百十條第二項
散布文字、圖畫犯前項之罪者，處二年以下有期徒刑、拘役或一千元以下罰金。


司法院資訊處製作；財團法人民間司法改革基金會備份。
